【裁判字號】    97,訴,4570
【裁判日期】    980618
【裁判案由】    妨害自由等
【裁判全文】
臺灣臺中地方法院刑事判決              97年度訴字第4570號
公  訴  人  臺灣臺中地方法院檢察署檢察官
被      告  甲○○
                    國民
上列被告因妨害自由等案件，經檢察官提起公訴（九十七年度偵
字第一三０六一號），本院判決如下：
    主   文
甲○○傷害人之身體，處有期徒刑月，如易科罰金，以新臺幣
壹仟元折算壹日。又共同以非法方法，剝奪人之行動自由，處有
期徒刑肆月，如易科罰金，以新臺幣壹仟元折算壹日。應執行有
期徒刑陸月，如易科罰金，以新臺幣壹仟元折算壹日。
    犯罪事實
一、甲○○與丁○○係朋友關係。緣丁○○積欠甲○○約新臺幣
    （下同）六百六十萬元之款項，甲○○為索討該筆金錢，遂
    夥同真實姓名年籍不詳、綽號「偉修」之成年男子及四名「
    偉修」之成年友人，於民國九十七年三月二十五日上午十時
    許，前往丁○○之女友乙○○位於臺中市○區○○○街二五
    號十三樓之十之住處，甲○○竟基於恐嚇危害安全之犯意，
    向乙○○恫稱：「叫丁○○出來，如果找不到丁○○，就要
    把妳帶走」等語，致乙○○心生畏懼。因乙○○一時聯絡不
    上丁○○，且向甲○○回稱：「我又不認識你」等語，甲○○一時惱怒，竟另基於傷害他人身體之犯意，徒手毆打乙○○之頭部、臉部，並用腳踹其腹部，致乙○○受有頭部外傷
    合併頭頂撕裂傷、擦傷、嘴唇挫傷瘀青、胸部挫傷等傷害。
    因乙○○仍聯絡不到丁○○，甲○○便與上開五名真實姓名
    年籍不詳之成年男子，共同基於以非法方法剝奪人行動自由
    之犯意聯絡，將乙○○強行押上渠等使用之自小客車（車號
    不詳），載往彰化縣秀水鄉某處。嗣後甲○○於同日下午二
    時餘許以電話聯絡上丁○○，丁○○稱會出面處理且要報警
    等語，甲○○等人始同意將乙○○釋放，而以此方式剝奪乙○○行動自由，旋即將乙○○載回臺中市，於同日下午四時
    許在臺中市○○○○道附近讓乙○○下車後，甲○○等人旋
    即離去。
二、案經乙○○訴由臺中市警察局第三分局報告臺灣臺中地方法
    院檢察署檢察官偵查起訴。
    理   由
甲、證據能力方面：按被告以外之人（包括證人、鑑定人、告訴
    人、被害人及共同被告等）於審判外之陳述雖不符刑事訴訟
    法第一百五十九條之一至第一百五十九條之四等四條之規定
    ，而經當事人於審判程序同意作為證據，法院審酌該言詞陳
    述或書面陳述作成時之情況，認為適當者，亦得為證據；當
    事人、代理人或辯護人於法院調查證據時，知有刑事訴訟法
    第一百五十九條第一項不得為證據之情形，而未於言詞辯論
    終結前聲明異議者，視為有前項之同意，同法第一百五十九
    條之五定有明文。是本件證人即告訴人乙○○（關於傷害罪
    部分）及證人丙○○於警詢、偵查時所為指、證述之證據能
    力，以及本院下列所引中山醫學大學附設醫院診斷證明書、
    指認犯罪嫌疑人紀錄表、證人丁○○、乙○○所提供之門號
    0000000000、0000000000號之使用人資料及通聯調閱查詢單
    及收當資料表，既均未經被告於本院言詞辯論終結前予以爭
    執，堪認均具有證據能力而足供本院認定犯罪事實之用。
乙、得心證之理由：
一、訊據被告甲○○（下稱被告）固坦承有於九十七年三月二十
    五日上午十時許，偕同真實姓名年籍不詳、綽號「偉修」之
    人及四名「偉修」之友人，前往告訴人乙○○位於臺中市○
    區○○○街二五號十三樓之十之住處，欲向丁○○催討債務
    ，因丁○○未在該處，而與告訴人發生衝突，且毆打告訴人
    ，致告訴人受有傷害，嗣又與告訴人及上開姓名年籍不詳之
    人一同前往彰化縣之事實，惟矢口否認有何妨害自由犯行，
    辯稱：伊當天未向告訴人說「叫丁○○出來，若找不到丁○○，就要把你帶走」，伊與告訴人打完架後，有向告訴人勸
    說「這種事好好講」，告訴人即表明願帶伊等找尋丁○○，
    並搭上伊等之車輛，且經由告訴人報路，而前往彰化縣，但
    並未找到丁○○，嗣後，伊等復依告訴人之意，將之送回臺
    中市○○○○道附近云云。經查：
  (一)被告有於上揭時、地毆打告訴人，致告訴人受有頭部外傷合
    併頭頂撕裂傷、擦傷、嘴唇挫傷瘀青、胸部挫傷等傷害之事
    實，業據被告於本院審理中坦承不諱，核與證人即告訴人乙○○及證人丙○○於警詢、偵查時與本院審理中所指、證述
    之情節相符，復有中山醫學大學附設醫院診斷證明書一份及
    指認犯罪嫌疑人紀錄表三份在卷可稽，是被告此部分之自白
    與事實相符，堪以採信。從而，被告所涉傷害部分犯行應堪
    認定。
  (二)又被告有於前揭時、地，因欲尋得丁○○以達成催討債務之
    事，而向告訴人恫稱：「叫丁○○出來，若找不到丁○○，
    就要把妳帶走」等語，致告訴人心生畏懼，嗣再將告訴人毆
    打成傷後，復與數名真實姓名年籍不詳之人，以由其中二名
    不詳姓名之人各架住告訴人之左、右手，將告訴人架出上址
    暨以數人簇擁告訴人之方式，強迫告訴人搭上渠等之車輛而
    將之載往彰化縣秀水鄉某處等情，業據證人即告訴人乙○○
    於警詢、偵查中證述綦詳，復於九十八年五月二十一日至本
    院審理中具結證稱：「一開始好像有一、二個人進來，後來
    他們開始打電話陸續有別人進來，接著應該是被告問我說丁○○是你的誰，我說是我的男友，後來被告要我打電話叫丁○○出來，我有打，但找不到他的人，電話有通沒有人接聽
    ，被告表示一定要丁○○出面，否則就要把我押走，我就說
    我不認識你，為何要押我走，被告就打我，好像是抓我頭髮
    ，拿手機敲我的頭，他打我第一拳當時我有反射動作即回手
    ，被告就叫旁邊的兩個小弟抓住我的雙手，被告還用腳踹我
    ，我跌到地上，他還一直踹我的胸部還有腹部，後來我的友
    人鄧仕易也有被打，被告就叫小弟把我帶走，就一人抓我一
    邊手，到樓下坐上他的車，被告坐在我的左邊，我坐中間，
    右邊還有對方的人，前面駕駛座及副駕駛座各有一個人，他
    們有二、三臺車，把我載到彰化去，沿什麼路走我不清楚，
    只知道有經過秀水鄉，後來就到他們也認識友人的透天住宅
    ，確切地點我不知道，到該處後，我們有下車進入屋內，被
    告叫我再聯絡丁○○，也有聯絡上，接著被告就直接與丁○○用電話交談，在該住宅待了約三、四個小時，後來他們講
    完電話後，被告就載我回臺中，在五權西路的交流道讓我下
    車，他們就離開了」等語明確。又證人丙○○於偵查中到庭
    亦具結證稱：「編號５（按：即甲○○），他沒有架著乙○○，是另外的人半扶半架把乙○○帶走」（九十七年偵字第
    一三０六一號卷第十三至十四頁），復於九十八年五月二十
    一日至本院審理中具結證稱：「後來乙○○就被被告帶走了
    。就是兩個人扶著她走了，應該是架著她出去的，也是一人
    一邊扶著乙○○的手。」等語；又證人丁○○於偵查中亦到
    庭具結證稱：「當天約早上十點左右，丙○○打電話給我，
    我當時人在臺北，他跟我說乙○○被帶走，過了幾分鐘後，
    我打乙○○手機，乙○○接的電話，他說他人在車上已經被
    打的半死，我就跟甲○○通電話，叫他把人帶回去，他叫我
    出面，我說好，之後我有跟他約在臺中，但他又更改地方約
    在臺北，結果他就沒有出現」（九十七年偵字第一三０六一
    號卷第十四頁）等語綦詳。而被告有於上開時間，夥同前述
    姓名年籍不詳之人，前往告訴人之上開住處一節，亦為被告
    於本院審理中所不爭執，且經本院當庭勘驗案發地點大樓監
    視器翻拍光碟確認無誤。再參諸卷附被告所申用之行動電話
    0000000000、00000000000等號碼之通聯調閱查詢單所示，
    上開二行動電話門號於案發當日之通話基地臺位址，均核與
    證人乙○○上開所證稱之案發當日行程相近，益徵證人乙○○前開證詞之可信，而堪認與事實相符。
  (三)被告雖以上開情詞置辯，惟被告於案發當日，係由五名姓名
    年籍不詳之成年男子陪同到場，被告與告訴人當日係第一次
    見面，被告有與告訴人發生衝突，並毆打告訴人等情，為被
    告於審理中所自承。衡諸告訴人與被告素不相識，又甫遭被
    告毆打成傷，實無不擔心遭受不測而仍出於己願，偕同被告
    及數名陌生成年男子離去之理。又被告所欲催討債務之對象
    即證人丁○○於斯時，人在臺北縣（或市）某處，而證人乙○○亦知悉此情等節，業據證人即告訴人乙○○於九十八年
    五月二十一日至本院審理中具結證稱：「是小弟拉著我走，
    至於去彰化也是他們開車載我去的，我並沒有說要帶他們去
    找丁○○，因為當時丁○○人在臺北。當時我就知道丁○○
    人在臺北，而我當時也有告知被告說丁○○人在臺北，只是
    電話沒有聯絡上」等語明確，衡諸常情，若告訴人確如被告
    所辯係出於己願，而帶同渠等找尋證人丁○○，理當帶同被
    告等人往臺北方向行進，當無反將被告等人帶往彰化縣之可
    能，被告上開所辯實與常情相違。綜上所述，被告與上開姓
    名年籍不詳之成年男子等人，對於妨害自由（含恐嚇）之犯
    行，有犯意之聯絡及行為之分擔甚明。是被告所辯顯係事後
    矯飾卸責之詞，不足採信，被告確有上開妨害自由及恐嚇犯
    行，亦堪認定，應予依法論科。
二、核被告所為，係犯刑法第二百七十七條第一項之傷害罪及第
    三百零二條第一項之以非法方法剝奪人行動自由罪。復按被
    告等以恐嚇使被害人等就範，將之押走，其恐嚇犯行為非法
    剝奪人之行動自由之犯罪所吸收，祇論以以非法剝奪人之行
    動自由罪（最高法院六十九年度臺上字第三四三六號判決意
    旨參照）。是本件被告所涉恐嚇罪之部分，應為剝奪人行動
    自由之犯罪所吸收，不另論罪。另被告與上開姓名年籍不詳
    、綽號「偉修」之成年男子及四名「偉修」之成年友人間，
    就剝奪人之行動自由罪部分犯行，具有犯意聯絡及行為分擔
    ，均為共同正犯。又被告所犯上開傷害及以非法方法剝奪人
    行動自由等二罪間，犯意各別，行為互殊，應予分論併罰。
    爰審酌被告之犯罪動機僅為達成處理債務問題，竟不循正當
    法律途徑解決，即逕行毆打素未謀面之告訴人，並以恐嚇、
    脅迫之方式剝奪告訴人之行動自由，所生危害非輕，犯後仍
    對妨害自由部分飾詞否認犯行，態度實為不佳，暨考量被告
    之品性、智識、犯罪手段等一切情狀，量處如主文所示之刑
    ，並諭知易科罰金之折算標準及定應執行之刑，以示儆懲。
據上論斷，應依刑事訴訟法第二百九十九條第一項前段，刑法第
二百七十七條第一項、第三百零二條第一項、第二十八條、第四
十一條第一項前段，刑法施行法第一條之一，判決如主文。
本案經檢察官胡宗鳴到庭執行職務。
中    華    民    國    98    年    6    月    18   日
                  刑事第十四庭  審判長法  官  江奇峰
                                              廖純卿
                                              林學晴
上正本證明與原本無異。
如不服本判決應於收受送達後10日內向本院提出上訴書狀，並應
敘述具體理由；其未敘述上訴理由者，應於上訴期間屆滿後20日
內向本院補提理由書（均須按他造當事人之人數附繕本）「切勿
逕送上級法院」。
                                      書記官  簡雅文
中    華    民    國    98    年    6    月    18   日
【附錄本案論罪科刑法條】
刑法第二百七十七條第一項（普通傷害罪）
傷害人之身體或健康者，處三年以下有期徒刑、拘役或一千元以
下罰金。
刑法第三百零二條第一項（剝奪他人行動自由罪）
私行拘禁或以其他非法方法，剝奪人之行動自由者，處五年以下
有期徒刑、拘役或三百元以下罰金。


司法院資訊處製作；財團法人民間司法改革基金會備份。
